【裁判字號】    90,上訴,742
【裁判日期】    900816
【裁判案由】    毒品危害防制條例
【裁判全文】
臺灣高等法院臺南分院刑事判決            九十年度上訴字第七四二號       Ｃ
      上  訴  人  臺灣臺南地方法院檢察署檢察官
      被      告  甲  ○  ○
      指定辯護人  本院公設辯護人  乙  ○  ○
右上訴人因毒品危害防制條例案件，不服臺灣臺南地方法院八十八年度訴字第一二二
七號中華民國九十年三月二十二日第一審判決（起訴案號：臺灣臺南地方法院檢察署
年度偵字第八一六二號），提起上訴，本院判決如左：
      主      文
原判決撤銷。
甲○○意圖販賣而持有第二級毒品，累犯，處有期徒刑伍年肆月。扣案之第二級毒品
安非他命（驗餘重零點參玖公克及參拾參點零壹公克）沒收銷燬之；包裝重零點貳肆
公克及壹點玖壹公克、夾鏈袋壹袋、電子秤壹台、及分裝工具陸支均沒收。
      事      實
一、甲○○曾因違反藥事法案件，經法院判處有期徒刑五月確定，並於八十五年六月
    四日執行完畢；猶不知悔改，竟基於意圖販賣而持有第二級毒品安非他命之犯意
    ，於八十八年間持有第二級毒品安非他命，並置放於其位於臺南市○區○○街七
    十六之一號之房間內，經警於八十八年六月三十日下午一時五十分許，在上址查
    獲，並分別扣得為甲○○所有之安非他命（驗餘重零點參玖公克及參拾參點零壹
    公克）（警訊誤載為○．五公克及五十五公克）；包裝重零點貳肆公克及壹點玖
    壹公克、夾鏈袋壹袋、電子秤壹台、及分裝工具陸支及瓦斯噴槍一支、吸食工具
    （含橡樛管）一條。
二、案經臺南市警察局第一分局報請臺灣臺南地方法院檢察署檢察官偵查起訴。
      理      由
一、訊據上訴人即被告甲○○固坦承有於右揭時地為警查獲持有安非他命之事實，惟
    矢口否認有販賣之意圖而持有安非他命，辯稱警察查獲時伊不在家，警察通知伊
    回去伊即回去，伊住處經常有人出入打牌，伊懷疑查獲東西非清義即宏文所有，
    因他們有吸安非他命云云。然查其於偵查中辯稱：「是在我家找到，但不是我的
    ，是「宏文」的，我不知是海洛因（按：經法務部調查局以化學呈色法及氣相層
    析質譜儀分析法鑑定後，該查獲之物品係屬第二級毒品甲基安非他命，非屬第一
    級毒品海洛因，有法務部調查局鑑定通知書在卷足稽）」云云（見臺灣臺南地方
    法院檢察署八十八年度偵字第八一六二號偵查卷第八頁反面），其於原審調查時
    則分別辯稱：「（東西是你的？）不是我的，是一個叫「清義」的，警方有紀錄
    」云云（見原審八十八年十二月二十日訊問筆錄），「放在我家的東西是許鎮宇
    的」云云（見原審八十九年二月二十二日審判筆錄），「（對起訴書之犯罪事實
    有何意見？（告以要旨））我是被陷害的，查到的東西不是我的，是叫志宏的人
    放在我家的，他放在我家我也不知道」，「是志宏放的。因為他們常去我家，東
    西放著我也沒去注意，但我並不知道是什麼東西」云云（見本院八十九年十二月
    二十六日審判筆錄），「宏文是我猜的，被查獲的清義才是真的」云云（見原審
    九十年二月十五日訊問筆錄），「扣案東西我不清楚何來，因我家有很多人出入
    ，我不知道東西是何人的」云云，「查扣的毒品是我要自己吸用的，並非要販賣
    」云云（見原審九十年三月八日審判筆錄）。惟查：被告於偵、審中所辯稱他人
    寄放者，究係許鎮宇，或不詳姓名、年籍，綽號「宏文」、「志宏」、「清義」
    之人所有，或其確係不知為何人所放置等事實，均供詞反覆，又本院向台南市警
    察局第一分局函查曾否依被告口供查獲綽號「志宏」男子，據覆被告曾供述黃清
    議（已死亡）有販賣毒品，經被告與之聯絡，雙方約定見面，未見黃清議出面，
    於附近巷口發現綽號「志宏」之王智弘，雖經被告指為係黃清議同夥經盤查未
    發現任何毒品，有該分局九十年七月十七日函可稽，因之尚難認毒品係黃清議或
    王智弘所置放，且亦未能因之認被告供出毒品來源而查獲販賣者。復查，本件分
    別查扣之安非他命驗餘重零點參玖公克及參拾參點零壹公克）（警訊誤載為○．
    五公克及五十五公克），非在少數，並有夾鏈袋一袋、電子秤一台、分裝工具六
    支等販賣之工具樣樣俱全扣案足考，而依一般小額毒品交易慣例，多以一錢或半
    錢之重量作為單位，是被告所持有夾鏈袋一袋、電子秤一台、分裝工具六支等均
    係分裝及販賣之工具，其為意圖販賣之主觀犯意極為明顯，殆無疑義。又扣案之
    物確為安非他命，亦有法務部調查局八十八年八月二十五日鑑定通知書及內政部
    警政署刑事警察局鑑驗通知書為憑。被告所辯查獲之上揭物品非其所有，係他人
    所置放云云，委無可採，本件事證已臻明確，被告犯行堪以認定，應依法論科。
二、按安非他命為毒品危害防制條例第二條第二項第二款所定之第二級毒品，核被告
    甲○○所為，係犯毒品危害防制條例第五條第二項之意圖販賣而持有第二級毒品
    罪。被告曾因違反藥事法案件，經法院判處有期徒刑五月確定，並於八十五年六
    月四日執行完畢；有臺灣高等法院被告全國前案紀錄表及臺灣臺南地方法院檢察
    署刑案資料查註紀錄表在卷可按，其於五年之內再犯本件有期徒刑以上之罪，為
    累犯，應依法加重其刑。
三、原審予以論科，固非無見，惟安非他命之包裝僅諭知沒收為已足，原判決不予區
    分連同安非他命並諭知沒收銷燬之即有未洽。被告上訴否認犯罪雖無可取，惟原
    判決既有可議自應予撤銷改判，爰審酌被告意圖販賣而持有之安非他命數量，且
    施用毒品係屬害人害己之行為，被告對於國民健康或經濟秩序之危害尚非輕微，
    其犯罪後否認犯行之態度，以及被告之品行、智識程度等一切情狀，量處如主文
    所示之刑，以資懲儆。扣案之第二級毒品安非他命（驗餘重零點參玖公克及參拾
    參點零壹公克）沒收銷燬之；包裝重零點貳肆公克及壹點玖壹公克、夾鏈袋壹袋
    、電子秤壹台、及分裝工具陸支為被告所有，有扣押物品清單二紙附卷足參，且
    係供犯罪預備之物，併予諭知沒收。至扣案之瓦斯噴槍一支、吸食工具（含橡樛
    管）一條，與本案被告持有毒品之行為尚屬無涉，爰不另行宣告沒收併此敘明。
四、移送併案意旨（九十年度偵字第五五一九號）略以：被告甲○○於八十八年十月
    三十一日起至八十八年十一月四日止，在臺南縣永康市○○路七○三巷三弄四十
    號三樓之二、臺南市○○街七十六號之等處販賣第二級毒品安非他命予許鎮宇，
    林英俊，因認與本件被告意圖販賣而持有第二級毒品安非他命有續犯裁判上一罪
    之關係。惟按，刑法第五十六條所謂「同一之罪名」，係指基於概括之犯意，連
    續數行為，觸犯構成犯罪要件相同之罪名者而言，司法院大法官會議釋字第一百
    五十二號解釋可資參照。本件被告意圖販賣而持有第二級毒品安非他命之「持有
    行為」，與販賣第二級毒品安非他命之「販賣行為」，其不惟犯罪構成要件不同
    ，且行為互異，自難認其間有何連續犯關係，非屬裁判上一罪，公訴人既未對此
    部分起訴，本院自不得審理，此部分應由檢察官另行處理。
據上論斷，應依刑事訴訟法第三百六十九條第一項前段、第三百六十四條、第二百九
十九條第一項前段、毒品危害防制條例第五條第二項、第十八條第一項前段，第十九
條、刑法第十一條前段、第四十七條、判決如主文。
本案經檢察官王碧霞到庭執行職務。
中    華    民    國      九十      年      八      月      十六        日
                                  臺灣高等法院臺南分院刑事第二庭
                                      審判長法官  蘇    重    信
                                            法官  林    永    茂
                                            法官  陳    清    溪
右正本證明與原本無異。
如不服本判決，應於判決送達後十日內向本院提出上訴狀，其未敘述理由者並應於提
出上訴狀後十日內向本院補提理由書（應附繕本)。
                                      法院書記官  李    珍    鳳
中    華    民    國      九十      年      八      月      十七        日
附錄法條：
毒品危害防制條例第五條第二項：意圖販賣而持有第二級毒品者，處五年以上有期徒
                              刑，得併科新臺幣五百萬元以下罰金。


司法院資訊處製作；財團法人民間司法改革基金會備份。
